【裁判字號】    98,消債抗,238
【裁判日期】    990430
【裁判案由】    聲請更生程序
【裁判全文】
臺灣高雄地方法院民事裁定           98年度消債抗字第238號
抗  告  人  甲○○
上列抗告人因消費者債務清理條例聲請更生事件，對於中華民國
98年3 月27日本院98年度消債更字第164 號裁定提起抗告，本院
管轄之第二審合議庭裁定如下：
    主  文
原裁定廢棄。
抗告人甲○○自民國九十九年四月三十日下午五時起開始更生程
序。
命司法事務官進行本件更生程序。
    理  由
一、抗告意旨略以：原裁定以抗告人每月收入新臺幣（下同）39
    ,668元，扣除個人支出10,991元及二女扶養費6,000 元後，
    尚餘22,677元，足可負擔債權銀行所提每月20,000元之協商
    方案，認定實嫌速斷，蓋：（一）抗告人原提列每月除負擔
    全家膳食費用外，尚須負擔交際費用19,500元、小孩學雜費
    2,000 元、勞健保費6,500 元、電信水電費1,960 元、扶養
    二女各5,000 元等，均屬確實之開支，且扶養費用已儘量減
    縮提列，實際開銷不止於此。尤其強制勞健保費用每月2,16
    6 元及二女平均每月學雜費802 元均為必要開支而無法減省
    。（二）原裁定認抗告人之前妻於離婚後仍須分擔二女扶養
    費用，此與社會現實脫離，實則前妻於民國94年11月21日離
    婚後已不知去向，從未負擔二女之扶養費用，且有一女身心
    殘障，照顧繁重，原審認定扶養每一女兒僅花費3,000 元，
    與最低生活差距過大。如以高雄市每月最低生活標準10,991
    元計算，縱使與前妻平均分擔，抗告人每月仍須負擔10,991
    元之扶養開銷。（三）原裁定認抗告人母親有高額存款之利
    息收入，而未將扶養費用計入抗告人之開銷，然抗告人之母
    親現在療養院治療中，有醫藥費用需負擔，此確為事實。（
    四）原裁定認抗告人每月收入為39,668元，然勞工局補助工
    資期滿後，每月實領工資不足30,000元，尚待公司核定。抗
    告人因重大車禍事故，導致工作能力減損、收入減少、支出
    增加，且前妻不知去向，女兒殘障，抗告人之經濟狀況已無
    法負擔債務，爰依法提起抗告，請求廢棄原裁定，准許抗告
    人更生之聲請等語。
二、按債務人不能清償債務或有不能清償之虞者，得依消費者債
    務清理條例所定更生程序，清理其債務；債務人無擔保或無
    優先權之債務總額未逾12,000,000元者，於法院裁定開始清
    算程序或宣告破產前，得向法院聲請更生；債務人對於金融
    機構因消費借貸、自用住宅借款、信用卡或現金卡契約而負
    債務，在聲請更生或清算前，應提出債權人清冊，以書面向
    最大債權金融機構請求協商債務清償方案，並表明共同協商
    之意旨，消費者債務清理條例第3 條、第42條第1 項、第15
    1 條第1 項分別定有明文。申言之，債之關係係以當事人間
    之信賴關係為基礎，為社會經濟組織之重要支柱，故當事人
    於以法律行為追求自己之利益之際，亦應顧及對方之利益，
    並考量債權債務在社會上之作用，本於誠實及信用之原則，
    行使債權及履行債務，為兼顧債權人與債務人雙方之利益，
    對經濟上陷於困境之消費者，乃允其於消費者債務清理條例
    施行後，得選擇以重建型之更生程序或清算型之清算程序清
    理其債務，藉以妥適調整債務人與債權人及其他利害關係人
    間之權利義務關係，保障債權人獲得公平受償，並謀求消費
    者經濟生活之重建復甦機會。
三、經查：抗告人陳報其積欠銀行之債務總額為882,000 元，此
    有財團法人金融聯合徵信中心當事人綜合信用報告附卷可參
    。而抗告人曾向最大債權銀行國泰世華商業銀行申請前置協
    商而不成立，有前置協商不成立通知書在卷可按，經本院查
    詢結果，銀行當時所提還款方案為分72期、週年利率3%、月
    付13,130元。就抗告人之收入而言，依財政部臺灣省南區國
    稅局綜合所得稅各類所得資料清單，其於95、96年度之所得
    總額各為510,897 元、476,011 元；依稅務電子閘門財產所
    得明細表所示，其於97年度所得總額為230,016 元，登記財
    產僅有84年份汽車1 部；而依98年2 、3 月薪資單所示，其
    每月薪資分別為30,057元、34,702元。而其曾於96年8 月間
    發生嚴重車禍，此有卷附就診資料可憑。以抗告人之收入平
    均觀之，其目前之每月薪資應在30,000元至35,000元之間。
    而就抗告人之開銷而言，依內政部所公布最新99年度每人每
    月最低生活標準為11,309元，抗告人個人之生活開銷亦應以
    此為度。而依戶籍謄本及身心障礙手冊所示，抗告人育有二
    女均為87年次出生，且其中一女為輕度智障，則彼等每人每
    月之生活開銷以前述11,309元計算，亦屬合理。依戶籍謄本
    所示，抗告人與配偶離婚後，二女均由抗告人監護，前妻已
    不同住，則抗告人所稱前妻不知去向而未負擔扶養責任，非
    無可能，縱使以兩人平均分擔扶養費用計算，則前開抗告人
    之收入扣除自己及二女之生活開銷後，欲負擔前置協商還款
    方案之金額，已有困難。本件堪認抗告人已有不能清償債務
    之虞，而有藉助更生制度重建其經濟生活之必要。原裁定以
    不足認定抗告人有何不能清償債務或不能清償之虞，而駁回
    抗告人更生之聲請，尚有未洽。此外抗告人復查無消費者債
    務清理條例第6 條第3 項、第8 條或第46條各款所定駁回更
    生聲請之事由存在，從而抗告人聲請更生為有理由，應予准
    許。爰廢棄原裁定，並命司法事務官進行更生程序。
四、結論：本件抗告為有理由，依清費者債務清理條例第15條、
    民事訴訟法第495 條之1 第1 項、第450 條、第95條，裁定
    如主文。
中    華    民    國    99    年    4     月    30    日
                  民事鳳山分庭  審判長法  官  楊富強
                                      法  官  何悅芳
                                      法  官  譚德周
以上為正本，係照原本作成。
本裁定不得再抗告。
本裁定已於民國99年04月30日下午5時公告。
中    華    民    國    99    年    4     月    30    日
                                      書記官   胡淑芳

司法院資訊處製作；財團法人民間司法改革基金會備份。
